臺灣臺北地方法院交通事件裁定　　100年度交聲字第435號
原處分機關　臺北市交通事件裁決所
異議人即
受處分人　　吳泰緯
　　　　　　　　　　　樓
上列異議人即受處分人因違反道路交通管理處罰條例案件，對於
臺北市交通事件裁決所中華民國100年3月28日所為之北市裁罰字
第裁22 -A01YMS714號處分，聲明異議，本院裁定如下：
    主  文
異議駁回。
    理  由
一、按汽車駕駛人，駕駛汽車經測試檢定有酒精濃度超過規定標
    準者，處新臺幣（下同）15,000元以上60,000元以下罰鍰，
    並當場移置保管該汽車及吊扣其駕駛執照1 年，道路交通管
    理處罰條例第35條第1 項第1 款定有明文。又汽車駕駛人，
    有道路交通管理處罰條例第35條第1 項規定之情形者，應接
    受道路交通安全講習，同條例第24條第1 項第2 款亦有明定
    。而汽車駕駛人飲用酒類或其他類似物後，其吐氣所含酒精
    濃度超過每公升0.25毫克或血液中酒精濃度超過百分之0.05
    以上者，不得駕車，道路交通安全規則第114 條第2 款復定
    有明文。
二、查本件受處分人即異議人吳泰緯於98年12月18日上午4 時42
    分許，駕駛車號EW-5071 號自用小客車，行經臺北市○○路
    與松仁路口時，為警攔檢，並以酒測儀器當場測得其呼氣所
    含酒精濃度達每公升0.59毫克（MG/L），而為臺北市政府警
    察局信義分局執行交通勤務之員警依法掣單舉發酒後駕車之
    違規，嗣異議人未對舉發違規一事提出申訴，原處分機關乃
    於100 年3 月28日以異議人有「汽車駕駛人酒精濃度超過規
    定標準（0.55以上）」之違規行為，依道路交通管理處罰條
    例第35條第1 項第1 款、第24條第1 項第2 款（原處分漏列
    第1 項第2 款）規定，裁處異議人罰鍰49,500元（同行為涉
    犯公共危險罪，業經檢察官緩起訴處分，並已向國庫支付公
    益金30,000元，因此尚不足之罰鍰達19,500元），吊扣駕駛
    執照12個月，並應參加道路交通安全講習等語。
三、聲明異議意旨略以：異議人業經緩起訴處分並已繳納3 萬元
    在案，原處分機關另向異議人追繳行政罰鍰19,500元，並執
    行吊扣駕照，依行政罰法第26條規定，實無再一事二罰處行
    政罰之必要，爰請撤銷追繳19,500元等原處分等語。
四、經查：
（一）查異議人之上開違規事實因涉犯刑法第185 條之3 之公共
      危險罪，業經檢察官於99年1 月29日以99年度偵字第1608
      號為緩起訴處分，緩起訴處分期間為1 年，且異議人應於
      緩起訴處分確定之日起3 個月內，向國庫支付30,000元，
      並於緩起訴處分確定之日起10個月內，參加法治交通安全
      教育講習6 小時，而該緩起訴處分嗣於99年3 月18日確定
      ，直至100 年3 月17日緩起訴期間屆滿。又緩起訴期間屆
      滿後，臺北市交通事件裁決所始於100 年3 月28日以同一
      事實裁處異議人罰鍰49,500元（同行為涉公共危險罪業經
      檢察官為緩起訴處分，並命支付公益金30,000元，因此尚
      不足之罰鍰額度為19,500元），吊扣駕駛執照12個月，並
      命其應參加道路交通安全講習等情，固為異議人所不爭執
      ，並有臺北市政府警察局北市警交大字第A01YMS714 號舉
      發違反道路交通管理事件通知單（見本院卷第7 頁）、臺
      北市交通事件裁決所北市裁罰字第裁22-A01YMS714號裁決
      書（見本院卷第9 頁）、交通違規查詢報表（見本院卷第
      10頁反面）、臺灣臺北地方法院檢察署99年度偵字第1608
      號緩起訴處分書（見本院卷第11至13頁）等件在卷可佐，
      且經本院調取臺灣高等法院被告前案紀錄表1 紙核閱屬實
      ，是應堪認定。綜上，原處分機關係於緩起訴猶豫期間屆
      滿後，始對異議人為本件之行政裁罰，且異議人亦係因同
      一違規行為而先後受有檢察官不起訴處分及原處分機關之
      行政裁罰，合先敘明。
（二）按行政罰法第26條規定：「一行為同時觸犯刑事法律及違
      反行政法上義務規定者，依刑事法律處罰之。但其行為應
      處以其他種類行政罰或得沒入之物而未經法院宣告沒收者
      ，亦得裁處之。前項行為如經不起訴處分或為無罪、免訴
      、不受理、不付審理之裁判確定者，得依違反行政法上義
      務規定裁處之」，其所揭示之「一事不二罰」原則，究其
      立法目的，無非係以一行為同時觸犯刑事法律及違反行政
      法上義務規定時，由於刑罰與行政罰同屬不法行為之制裁
      ，而刑罰之懲罰作用較強，依刑事法律處罰即足資警惕，
      實無一事二罰再處行政罰之必要，但罰鍰以外之沒入或其
      他種類行政罰，因兼具維護公共秩序之作用，為達行政目
      的，行政機關仍得併予裁處。又此所稱「其他種類行政罰
      」，係指違反行政法上之義務應受「裁罰性」之「不利處
      分」而言，依行政罰法第2 條規定，應包括限制或禁止行
      為之吊扣證照處分及警告性之講習處分在內。至於刑事訴
      訟法第253 條之1 所指之緩起訴處分，係介於起訴與微罪
      職權不起訴間之緩衝制度設計，然因其效果於緩起訴處分
      條件成就後，發生如同確定不起訴處分之禁止再訴效力，
      故於緩起訴處分之猶豫期間屆滿，復未經撤銷緩起訴時，
      緩起訴即發生如同確定之不起訴處分效力。此時，行為人
      即已終局不受刑事訴追，該緩起訴處分即具實質之禁止再
      訴之確定力，原處分機關於此時再為裁決，行為人並無同
      時遭到行政處罰及刑事訴追之危險，因此，解釋上行政罰
      法第26條第2 項之規定應包括猶豫期間屆滿而未經撤銷之
      緩起訴處分在內。
（三）次按檢察官對被告為緩起訴處分時，依刑事訴訟法第253
      條之2 第1 項規定得課予被告一定之負擔或指示，故緩起
      訴之被告若依緩起訴處分內容支付一定金額，即係履行檢
      察官為緩起訴處分命令，惟該等金錢給付，依刑事訴訟法
      第253 條之2 第3 項規定得為民事強制執行名義，則前揭
      金錢給付義務乃具有強制、懲罰性質，雖不若易科罰金係
      以支付金錢作為自由刑之替代，惟就藉由履行緩起訴處分
      條件以剝奪被告財產權方式使其免於遭受檢察官發動起訴
      程序加以訴追此一目的而言，仍具有替代刑罰之效果，屬
      實質制裁，並對異議人之權利造成影響，故應屬於行政罰
      法第26條第1 項所稱之「刑事法律處罰」，而有行政罰法
      第26條第1 項「一事不二罰」規定之適用。
（四）又緩起訴處分最終雖具有使被告免於刑事訴追之效果，與
      不起訴處分之效果相同，然該處分中有關「支付處分金」
      部分，已造成被告之財產減少或義務增加，實質上已干預
      人民財產權，與刑事制裁無異，實質上為刑事處罰已如前
      所述。故為貫徹「一行為不二罰」概念，本應無須再為行
      政罰鍰之裁處，惟現行道路交通管理處罰條例第35條第8
      項之規定，係立法者考量修法前之刑法第185條之3有關刑
      罰規定較行政罰為輕，為免使人誤認有「喝得越多，罰得
      越輕」之不當情形，故對於酒後駕車之被告，若經檢察官
      衡量後直接起訴移送法院審理之一般刑事案件，則必須補
      足最低行政罰鍰差額以填補上述規範漏洞，故於94年12月
      28日增訂道路交通管理處罰條例第35條第8 項之規定（按
      即「汽車駕駛人，經裁判確定處以罰金低於本條例第92條
      第3 項所訂最低罰鍰基準規定者，應依本條例裁決繳納不
      足最低罰鍰之部分。」），並於95年7 月1 日施行。然刑
      法第185 條之3 亦於97年1 月2 日針對罰金部分做出提高
      上限之修正並經總統公布（罰金額度由3 萬元提高至15萬
      元），以避免出現刑罰低於行政罰之不合理情形，此亦為
      修正理由所明示，則前述道路交通管理處罰條例第35條第
      8 項之規定是否仍有存在之必要即非無疑，然縱認該條文
      內容依現行相關規範制度設計或有適用上不盡妥適之情形
      ，此仍屬刑事立法政策之範疇，並非審判機關所能決定，
      應循立法途徑解決，非可由審判機關自行解釋逾越法條規
      範之意涵而為適用。職是，檢察官為緩起訴處分並命捐款
      或支付一定金額者，依現行法令規定，解釋上既屬道路交
      通管理處罰條例第35條第8 項所規定之罰金，監理機關雖
      不得再為行政裁罰，惟若行為人所支付之緩起訴處分金，
      未達道路交通管理處罰條例第92條第4 項所訂最低罰鍰基
      準規定者，應依同條例第35條第8 項之規定，於緩起訴處
      分猶豫期間後，行為人即須補繳不足最低罰鍰之部分，始
      為適法。蓋若一方面認為行為人依檢察官緩起訴處分命令
      而為金錢給付，與受刑事處罰無異，依行政罰法第26條之
      規定，監理機關不得再行裁罰；一方面卻又認為該等金錢
      給付不屬於道路交通管理處罰條例第35條第8 項所定罰金
      ，無需依該項規定補繳不足最低罰鍰部分之差額，理由顯
      有矛盾，且若緩起訴捐款金額低於最低罰鍰金額，亦有失
      公平。
（五）查本件異議人於98年12月18日上午4 時42分許，因酒後駕
      駛車號EW-5071 號自小客車之行為（經檢測呼氣所含酒精
      濃度達每公升0.59毫克），先後經檢察官為緩起訴處分及
      原處分機關行政裁罰一事乃為屬實，已如前述。而依行政
      罰法第26條第1 項規定之立法解釋意旨，異議人受緩起訴
      處分已支付30,000元處分金，實質上為刑事法律處罰，本
      應有一事不二罰原則之適用，惟依現行道路交通管理處罰
      條例第35條第8 項規定，因上開確定緩起訴處分所課與之
      30,000元處分金，顯低於原處分機關應依最低罰鍰基準規
      定所裁罰之額度（即49,500元罰鍰），故原處分機關仍應
      裁決異議人繳納不足最低罰鍰之部分（即19,500元），始
      為適法。至於原處分機關裁罰異議人吊扣駕駛執照及命參
      加道路安全講習之裁決處分，性質上為不利異議人之裁罰
      性處分，係屬行政罰法第26條第1 項但書規定之「其他種
      類行政罰」，因兼具維護公共秩序之行政目的，行政機關
      得併予裁處，而無「一事不二罰」原則之適用，故本件原
      處分機關自得併予裁罰，附此敘明。
五、綜上所述，受處分人確有在上開時、地，飲酒後駕駛前揭自
    小客車，而經測試呼氣中酒精濃度超過規定標準之違規行為
    。從而，原處分機關依道路交通管理處罰條例第35條第1 項
    第1 款、第24條第1 項第2 款（原處分漏列第1 項第2 款）
    規定，裁處異議人罰鍰49,500元，且因同一行為涉犯公共危
    險罪業經檢察官為緩起訴處分，並已支付公益金30,000元，
    因此異議人尚需繳納不足之罰鍰19,500元，且施以道路交通
    安全講習之其他種類行政裁罰部分，於法並無不合，故本件
    異議人之異議為無理由，自應將其異議駁回。
六、據上論斷，依道路交通事件處理辦法第18條規定，裁定如主
    文。
中    華    民    國  100     年    5     月    30    日
                  交通法庭  法  官  葉力旗
上正本證明與原本無異。
如不服本裁定，應於裁定送達後5日內向本院提出抗告狀。
                             書記官  林碧華
中    華    民    國  100     年    5     月    30    日